臺灣高等法院臺南分院刑事判決        
                                 110年度金上訴字第1195號
上  訴  人  臺灣嘉義地方檢察署檢察官
被      告  丙○○


            丁○○


            乙○○




上列上訴人因被告等詐欺等案件，不服臺灣嘉義地方法院109年
度易字第698號中華民國110年10月7日第一審判決（起訴案號：
臺灣嘉義地方檢察署109年度偵字第5871號），提起上訴，本院
判決如下：
    主  文
原判決關於丙○○、丁○○部分均撤銷。
丙○○幫助犯洗錢防制法第十四條第一項之一般洗錢罪，累犯，處
有期徒刑參月，併科罰金新臺幣壹萬元，罰金如易服勞役，以新
臺幣壹仟元折算壹日。
丁○○幫助犯洗錢防制法第十四條第一項之一般洗錢罪，處有期徒
刑貳月，併科罰金新臺幣壹萬元，罰金如易服勞役，以新臺幣壹
仟元折算壹日。緩刑貳年。
其他上訴駁回（即乙○○無罪部分）。
    事實及理由
壹、犯罪事實：
    丙○○、丁○○均能預見將金融機構帳戶交與他人使用，可能被
    作為詐欺不法犯罪行為贓款匯入之人頭帳戶之用，亦可能幫
    助他人掩飾、隱匿特定犯罪所得之本質及去向而製造金流斷
    點，仍基於縱如此發生亦不違背其本意之不確定故意，分別
    為下列犯行：㈠丙○○於民國108年9月中旬某日，在嘉義縣太
    保市統一超商諸羅門市寄出其申辦之中華郵政股份有限公司
    水上郵局000-00000000000000號帳戶（下稱郵局帳戶）之存
    摺及提款卡予不詳詐欺集團成員使用。㈡丁○○於108年8月間
    某日，在嘉義市東區統一超商軍輝門市寄出其所申辦合作金
    庫商業銀行嘉義分行000-0000000000000號帳戶（下稱合庫
    帳戶）及台新國際商業銀行000-00000000000000號帳戶（下
    稱台新帳戶）之存摺及提款卡予不詳詐欺集團成員使用。嗣
    詐欺集團成員取得前揭帳戶後，以丙○○提供之郵局帳戶及丁○○提供之合庫帳戶、台新帳戶，向一卡通票證股份有限公司
    (下稱一卡通公司)申設如附表編號1至6之聯邦商業銀行股份
    有限公司（下稱聯邦銀行）虛擬帳戶後，該詐欺集團成員共
    同意圖為自己不法之所有，於108年9月21日20時前某時許，
    由該詐欺集團某成員，假冒玉山銀行客服人員撥打電話予甲○○，佯稱因內部人員操作問題，致信用卡遭錯誤扣款，需操
    作提款機確認後停止該扣款云云，甲○○因而受騙，依指示於
    附表編號1至6所示時間，匯入如附表編號1至6之金額至附表
    編號1至6所示聯邦銀行虛擬帳戶，旋即轉帳至其他詐欺集團
    設立之虛擬帳戶內而移轉犯罪所得，致使該等詐欺所得去向
    及所在不明，丙○○、丁○○即分別以此方式幫助詐欺並隱匿該
    等犯罪所得。嗣甲○○發現受騙報警處理，經警循線追查後，
    始知悉上情。
貳、認定犯罪事實所憑之證據及理由：
一、證據能力部分：
    本判決所引用為判斷基礎之下列證據，關於被告以外之人於
    審判外陳述之傳聞供述證據，檢察官、被告丙○○、丁○○於本
    院均同意作為證據使用，或知有傳聞證據之情形而未於言詞
    辯論終結前聲明異議（見本院卷第87-90、105-106頁），本
    院審酌該等證據作成時之情況，認為適當，均具有證據能力
    。
二、證明力部分：
    上開犯罪事實，業據被告丙○○、丁○○於原審及本院坦承不諱
    （見原審卷第136、236頁、本院卷第87、105、110-112頁）
    ，並經證人甲○○於警詢指述綦詳（見警卷第23-24頁反面）
    ，另有臺灣土地銀行岡山分行客戶序時往來明細查詢表1份(
    見警卷第25-27頁)、一卡通公司提供之會員基本資料及交易
    序號表1份(見警卷第84-102頁)、中華郵政股份有限公司109
    年1月6日儲字第1090003891號函暨所附開戶基本資料及客戶
    歷史交易清單各1份(見警卷第103-105頁)、合作金庫商業銀
    行嘉義分行109年1月9日合金嘉義字第1090000095號函暨所
    附帳戶開戶基本資料及歷史交易明細各1份(見警卷第106-10
    8頁)、台新國際商業銀行109年1月31日台新作文字第109002
    24號函暨所附帳戶開戶基本資料及歷史交易明細各1份(見警
    卷第109-112頁)、竹山分局109年10月20日投竹警偵字第109
    00126941號函暨所附職務報告1份(見交查卷第28-30頁)、一
    卡通公司109年9月18日一卡通字第1090918057號函暨所附會
    員基本資料及交易序號明細3份(見交查卷第31-34頁)、交貨
    便顧客留存聯、電子發票證明聯各1紙（見偵字卷第37-38頁
    ）、一卡通公司110年3月24日一卡通字第1100323108號函1
    份(見原審卷第107-109頁)、一卡通公司110年4月12日一卡
    通字第1100412028號函1份(見原審卷第115-116頁)在卷可稽
    。被告丙○○、丁○○之任意性自白，核與客觀事實相符，堪以
    採信。
三、綜上所述，本件事證明確，被告丙○○、丁○○上開犯行，足以
    認定，應依法論科。
參、論罪科刑及撤銷原判決之理由：
一、按行為人提供金融帳戶提款卡及密碼予不認識之人，非屬洗
    錢防制法第2條所稱之洗錢行為，不成立同法第14條第1項一
    般洗錢罪之正犯；如行為人主觀上認識該帳戶可能作為收受
    及提領特定犯罪所得使用，他人提領後即產生遮斷資金流動
    軌跡以逃避國家追訴、處罰之效果，仍基於幫助之犯意而提
    供，應論以幫助犯同法第14條第1項之一般洗錢罪(最高法院
    108年度台上大字第3101號刑事裁定參照)。核被告丙○○、丁○○所為，均係犯刑法第30條第1項、第339條第1項之幫助詐
    欺取財罪，及刑法第30條第1項、洗錢防制法第2條第2款、
    第14條第1項之幫助洗錢罪。起訴書雖未敘及被告涉犯幫助
    洗錢罪之犯行，然此部分與業經起訴之幫助詐欺取財部分，
    具有上開想像競合之裁判上一罪關係，自為起訴效力所及，
    且經本院告知被告丙○○、丁○○所涉法條，並無礙於其等防禦
    權之行使，自應併予審理。
二、被告丙○○、丁○○以一交付帳戶之幫助行為，觸犯幫助詐欺罪
    及幫助一般洗錢罪，依刑法第55條前段之規定，均為異種想
    像競合犯，應從一重之幫助一般洗錢罪處斷。
三、被告丙○○前因：㈠三人以上共同冒用公務員名義詐欺取財案
    件，經臺灣高雄地方法院以105年度訴字第799號判處有期徒
    刑1年1月，經臺灣高等法院高雄分院以106年度上訴字第407
    號駁回上訴確定；㈡不能安全駕駛致交通危險罪，經臺灣嘉
    義地方法院以105年度朴交簡字第425號判處有期徒刑3月確
    定；㈢違反毒品危害防制條例案件，經臺灣嘉義地方法院以1
    07年度朴簡字第338號判處有期徒刑5月確定；上開㈠、㈡案件
    經臺灣高雄地方法院以107年度聲字第1895號定應執行有期
    徒刑1年2月確定，並與㈢案件接續執行，於108年7月6日執行
    完畢，有台灣高等法院被告前案紀錄表附卷可參（見本院卷
    第42-46頁）。被告丙○○於有期徒刑執行完畢後5年內再犯本
    件有期徒刑之罪，為累犯，審酌被告丙○○前已因三人以上共
    同冒用公務員名義詐欺取財案判刑確定入監執行，於執行完
    畢後，竟未能警惕，再犯本案相類似之犯罪，堪認其主觀上
    具有特別惡性，且對於刑罰反應力薄弱，應依刑法第41條第
    1項之規定加重其刑。
四、按犯前2條之罪，在偵查或審判中自白者，減輕其刑，洗錢
    防制法第16條第2項定有明文。本件被告丙○○、丁○○於本院
    對於所犯洗錢防制法第14條第1項之罪自白，依首開規定，
    予以減輕其刑，被告丙○○並依法先加重後減輕之。
五、被告丙○○、丁○○為幫助犯，犯罪情節顯較正犯輕微，應依刑
    法第30條第2項規定，按正犯之刑減輕其刑，被告丙○○並依
    法先加重後遞減輕之，被告丁○○則依法遞減之。
六、撤銷原判決之理由：
　㈠原審以被告丙○○、丁○○犯罪事證明確，予以論罪科刑，固非
    無見。惟被告丙○○、丁○○提供金融帳戶之存摺、提款卡與他
    人用以進行詐騙，供告訴人轉帳移轉詐欺所得款項後，再由
    詐欺集團成員進而提領移轉犯罪所得，尚犯刑法第30條第1
    項前段、洗錢防制法第14條第1項之幫助一般洗錢罪，且與
    業經起訴之幫助詐欺取財部分，具有上開想像競合之裁判上
    一罪關係，自為起訴效力所及，而應併予審理，原判決認其
    等僅構成幫助詐欺取財罪，未論處幫助一般洗錢罪，適用法
    則尚有違誤。
　㈡檢察官上訴意旨主張原審未論處被告丙○○、丁○○幫助一般洗
    錢罪，為有理由，且原判決此部分既有上開違誤之處，自應
    由本院將原判決予以撤銷改判，以期適法。
七、爰審酌被告丙○○前另有施用毒品、幫助詐欺之前科，有台灣
    高等法院被告前案紀錄表附卷可參（見本院卷第39-41頁）
    ，素行不佳，被告丁○○則無前科，有台灣高等法院被告前案
    紀錄表附卷可參（見本院卷第49頁），素行良好，被告丙○○
    、丁○○對於重要之金融交易工具未能重視，亦未正視交付帳
    戶可能導致之嚴重後果，將本案帳戶提款卡、存摺交付陌生
    人，容任他人以該帳戶作為犯罪之工具，本件並造成告訴人
    受有新台幣（下同）119,652元、59,817元之經濟損失，金
    錢去向、所在不明，無法追討，惟念被告丙○○、丁○○於原審
    均與告訴人達成和解，有調解筆錄附卷 可參（見原審卷第4
    9-51頁），並依約賠償予告訴人，獲得告訴人之諒解（見原
    審卷第239頁），且於本院均能坦承犯行，尚知悔悟，態度
    良好，暨被告丙○○於本院自陳國中肄業之智識程度、離婚、
    須扶養1名子女、目前以做工維生、月薪3至4萬元（見本院
    卷第112頁），被告丁○○於本院自陳高職畢業之智識程度、
    已婚、須扶養2名未成年子女、目前為送貨司機、月薪35,00
    0元（見本院卷第113頁）等一切情狀，分別量處如主文第2
    、3項所示之刑，並就併科罰金部分均諭知易服勞役之折算
    標準。
八、按犯第14條之罪，其所移轉、變更、掩飾、隱匿、收受、取
    得、持有、使用之財物或財產上利益，沒收之。洗錢防制法
    第18條第1項前段定有明文。而其立法理由係為沒收洗錢行
    為標的之財物或財產上利益，惟該條文並未規定「不論屬於
    犯罪行為人與否」均沒收之，自仍以屬於犯罪行為人者為限
    ，始應予以沒收。本件被告丙○○、丁○○僅構成幫助洗錢罪，
    並非洗錢罪之正犯，復未實際參與移轉、變更、掩飾或隱匿
    之洗錢正犯行為，亦未取得財物或財產上利益，是本件關於
    犯罪所得經移轉、變更、隱匿後，應於洗錢或詐欺正犯部分
    沒收，並非在被告本件犯行沒收。而本件並無證據證明被告
    丙○○、丁○○因交付帳戶而取得任何報酬，亦無犯罪所得應予
    宣告沒收、追徵之問題，併予敘明。
九、被告丁○○並無前科，有台灣高等法院被告前案紀錄表附卷可
    參（見本院卷第49頁），於本案因一時失慮致罹刑典，考諸
    刑罰之積極目的，在預防犯人之再犯，對於惡性未深，天良
    未泯者，若因觸法即置諸刑獄，自非刑罰之目的，本院考量
    被告丁○○主觀上係基於不確定故意而為本案犯行，於本案犯
    罪情節本較輕微，且與告訴人已達成和解，賠償告訴人所受
    損害，信被告丁○○經此偵審及科刑之教訓，已足資警惕，應
    無再犯之虞，本院因認被告丁○○所受宣告之刑，以暫不執行
    為適當，併予宣告緩刑2年，以啟自新。
肆、無罪部分及維持原判決之理由：　　
一、本件被告乙○○經合法傳喚，有送達證書附卷可稽（見本院卷
    第91、93頁），無正當之理由不到庭，爰依刑事訴訟法第37
    1 條規定，不待其陳述，逕行判決。
二、公訴意旨另以：被告乙○○能預見將金融帳戶交與他人使用，
    可能幫助掩飾或隱匿他人實施詐欺犯罪所得財物之用，竟基
    於縱他人持其所有之帳戶供為詐欺財物存提款使用亦不違背
    其本意之不確定故意，於108年9月間某日，以通訊軟體LINE
    傳送其申辦之兆豐國際商業銀行(下稱兆豐銀行)000-000000
    00000號帳戶（下稱兆豐帳戶）之存摺、提款卡及身分證照
    片檔予不詳詐欺集團成員使用，嗣詐欺集團成員取得前揭帳
    戶資料後，共同意圖為自己不法之所有，於108年9月21日20
    時前某時許，由該詐欺集團某成員，撥打電話向告訴人甲○○
    佯以玉山銀行之客服人員，佯稱因內部人員操作問題，致信
    用卡遭錯誤扣款，需操作提款機確認後停止該扣款云云，告
    訴人因而受騙，依指示於附表編號7、8所示時間，匯入如附
    表編號7、8之金額至如附表編號7、8所示由詐欺集團成員持
    被告乙○○提供之兆豐帳戶，向一卡通公司申設之聯邦銀行虛
    擬帳戶內。因認被告乙○○涉有刑法第30條第1項前段、第339
    條第1項之幫助詐欺取財罪嫌。
三、按犯罪事實應依證據認定之，無證據不得認定犯罪事實；不
    能證明被告犯罪者應諭知無罪之判決，刑事訴訟法第154條
    第2項、第301條第1項分別定有明文。次按，認定犯罪事實
    所憑之證據，雖不以直接證據為限，間接證據亦包括在內，
    然而無論直接證據或間接證據，其為訴訟上之證明，須於通
    常一般人均不致有所懷疑，而得確信其為真實之程度者，始
    得據為有罪之認定，倘其證明尚未達到此一程度，而有合理
    之懷疑存在時，即難遽採為不利被告之認定(最高法院98年
    度台非字第227號、101年度台上字第1389號判決意旨參照)
    。又刑事訴訟法第161條第1項規定：檢察官就被告犯罪事實
    ，應負舉證責任，並指出證明之方法。因此，檢察官對於起
    訴之犯罪事實，應負提出證據及說服之實質舉證責任。倘其
    所提出之證據，不足為被告有罪之積極證明，或其指出證明
    之方法，無從說服法院以形成被告有罪之心證，基於無罪推
    定之原則，自應為被告無罪判決之諭知（最高法院110年度
    台上字第5018號判決意旨參照）。再按，刑法之幫助犯，須
    有幫助他人犯罪之意思，亦即幫助者認識正犯之犯罪行為，
    猶予以物質上或精神上之助力，以助成他人犯罪之結果，始
    能成立。若幫助之人，誤信行為正當，並無違法之認識，則
    其行為縱予正犯以助力，尚難遽令負幫助之罪責（最高法院
    103年度台上字第2622號判決意旨參照）。
四、公訴意旨認被告乙○○涉有上開幫助詐欺取財罪嫌，係以被告
    乙○○於警詢及偵查中之供述、告訴人甲○○於警詢之證述、兆
    豐銀行109年1月9日兆銀總集中字第1090001199號函暨所附
    之兆豐帳戶開戶基本資料及歷史交易明細、竹山分局109年1
    0月20日投竹警偵字第10900126941號函、一卡通公司提供之
    會員基本資料及交易序號表及該公司109年9月18日一卡通字
    第1090918057號函暨所附會員基本資料及交易序號、明細等
    證據資料為主要論據。被告乙○○於本院未到庭，亦未提出任
    何書狀陳述，惟其於原審則否認犯行，辯稱：我沒有把個人
    資料及帳戶資料寄出去，只有把身分證、存摺、提款卡拍照
    片給對方，我傳送照片給對方後，對方要求我把存摺、提款
    卡寄給他，還問我提款卡密碼，我就拒絕，提款卡密碼也沒
    有告訴對方，我用LINE和對方聯絡，但是因為換手機相關紀
    錄都不見；警方通知我之前，這半年期間我的帳戶都可以正
    常使用，薪水都有入帳，是警方通知我後，我有打電話去銀
    行掛失，並更換新的提款卡及密碼。
五、證據能力方面：
　　有罪判決中犯罪事實之認定，係據以確定具體的刑罰權之基
    礎，自須經嚴格之證明，故其所憑之證據不僅應具有證據能
    力，且須經合法之調查程序，否則即不得作為有罪認定之依
    據。倘法院審理之結果，認為不能證明被告犯罪，而為無罪
    之諭知，即無刑事訴訟法第154 條第2 項所謂「應依證據認
    定」之犯罪事實之存在。因此，同法第308 條前段規定，無
    罪之判決書只須記載主文及理由。而其理由之論敘，僅須與
    卷存證據資料相符，且與經驗法則、論理法則無違即可，所
    使用之證據亦不以具有證據能力者為限，即使不具證據能力
    之傳聞證據，亦非不得資為彈劾證據使用。故無罪之判決書
    ，就傳聞證據是否例外具有證據能力，無須於理由內論敘說
    明（最高法院100 年度台上字第2980號判決意旨參照）。故
    本案無罪判決中所引用之證據之證據能力有無，並無論究之
    必要。
六、本院之判斷：
  ㈠被告乙○○於上開時、地，將其所申辦之兆豐帳戶存摺、提款
    卡及身分證照片檔等資料，以通訊軟體LINE傳送予不詳詐騙
    集團使用，嗣該詐騙集團成員取得乙○○前開帳戶資料後，即
    對告訴人甲○○為詐欺犯行，甲○○乃於附表編號7、8所示之時
    間匯款如附表編號7、8所示之金額至以兆豐帳戶所申請如附
    表編號7、8之虛擬帳戶之事實，為被告乙○○所不否認（見原
    審卷第96、136頁），並經告訴人甲○○於警詢證述明確(見警
    卷第23-24頁反面)，另有兆豐銀行109年1月9日兆銀總集中
    字第1090001199號函暨所附兆豐帳戶開戶基本資料及歷史交
    易明細（見警卷第113-118頁）、一卡通公司109年9月18日
    一卡通字第1090918057號函暨所附會員基本資料及交易序號
    明細(見交查卷第31-34頁)在卷可證，此部分之事實，首堪
    認定。
  ㈡就被告乙○○何以交付帳戶資料予他人，其於警詢供稱：大概1
    08年9月因有貸款需求，循線加入對方的LINE之後，對方說
    要提供銀行存摺封面、提款卡、身分證相片審核，當下沒有
    想太多，所以拍給他，後來對方又說要把卡片寄給他，並要
    我把剩下餘額提領出來，我覺得奇怪怎麼會有貸款公司要寄
    卡片才能貸，直接跟對方說不寄，雙方就沒再聯絡（見警卷
    第18-19頁）；於偵查中供稱：我在108年9月間將兆豐帳戶
    存摺、提款卡和身分證照片提供給自稱「鄧專員」之人，只
    有拍照給對方看，對方有叫我寄提款卡給他，我當下覺得不
    對勁，所以沒有寄(見交查卷第13頁反面-14頁)；於原審復
    供稱：我當時提供我的存摺封面、提款卡及身分證，我是用
    LINE傳照片，是為了要辦貸款，對方說提供這些資料是為了
    審查我的資格有無符合，對方先叫我拍給他，又要寄給他，
    我有說我不寄，對方就說可惜我不寄就無法貸款，後來警察
    通知我作筆錄說有被害人被騙，跟我兆豐銀行的帳戶有關，
    我才去掛失（見原審卷第96頁）。被告乙○○前後所述大致相
    符，並無出入。參以被告乙○○所使用之兆豐帳戶於109年12
    月9日始掛失存摺及金融卡，於110年1月17日補發存摺、110
    年1月29日啟用金融卡，於108年9月間案發時起至110年1月
    間止，被告乙○○每月薪資均正常匯款至兆豐帳戶，且亦均正
    常轉帳使用，並無任何異狀等情，有兆豐商業國際銀行110
    年11月30日兆銀總集中字0000000000號函檢送乙○○108年1月
    1日至110年11月23日止之存款交易明細表在卷可佐（見本院
    卷第73-82頁），足見該兆豐帳戶之存摺及提款卡於該期間
    確實均於被告乙○○持有中，並未交予他人所使用，由此可證
    被告乙○○上開供述確有所據，其最初係為辦理貸款而傳送身
    分證、兆豐帳戶之存摺及提款卡照片予他人，嗣因對方進一
    步要求寄送上開資料即為被告乙○○所拒等情，應可認定。準
    此，被告乙○○雖曾將帳戶資料相關照片傳送予他人，惟隨後
    既已拒絕將帳戶資料寄送予對方，實難認其主觀上有容任他
    人使用自己帳戶之幫助詐欺不確定故意。
  ㈢再者，被告乙○○於本案係傳送存摺、提款卡、身分證之照片
    電子檔予他人，與寄發實體存摺、提款卡、身分證之情節尚
    有不同，衡情一般人提領款項多以實體之存摺臨櫃取款或以
    提款卡於自動提款機提款，故實體之存摺、提款卡重要性不
    言可諭，反之，以實體之存摺或提款卡拍攝取得之照片，因
    可無限複製，且單純之存摺或提款卡相片尚無前述臨櫃提款
    或自提款機取款功能，重要性自不如實體之存摺、提款卡，
    而一般人因就實體之存摺、提款卡，與照片檔案重要性之認
    知上存有差異，進而對所傳送照片檔案足為詐騙集團成員之
    工具，亦未必有所認識，據此而論，被告乙○○傳送存摺、提
    款卡、身分證照片電子檔之行為，亦難認有幫助詐欺之不確
    定故意。更何況現今詐欺集團橫行，詐欺案件雖時有所聞，
    然詐欺集團手法日新月異，縱政府、金融機構與媒體大肆宣
    導，仍屢屢發生受騙之案件，則金融帳戶持有人因相同原因
    受騙而交付存摺、提款卡等資料，亦非難以想像，遑論對於
    傳送重要性更低之帳戶及身分資料照片檔予他人，一般人對
    此所生之警覺心更低。況現今傳媒多樣化，每日報紙、廣播
    、網路充斥各種形式之代辦信用卡、貸款資訊廣告，於此情
    況下，亟需資金周轉又缺乏查證管道之市井小民，未必能及
    時區辨訊息真偽，以致未經充分查證下，應對方要求將帳戶
    資料傳送對方，亦非罕見。被告乙○○供承因有資金需求而找
    私人借貸，並因在有金錢需求之情況下，經詐騙集團成員告
    知傳送存摺、提款卡、身分證照片電子檔即可審核、申辦貸
    款，在認知電子檔重要性不高之情況下，進而傳送該檔案，
    尚難期待被告乙○○預見提供上開帳戶資料電子檔之風險，是
    其因疏於提防警覺，乃交付上開帳戶存摺、提款卡、身分證
    照片電子檔，實有高度可能。
　㈣抑有進者，帳戶所有人因貪圖小利而提供帳戶存摺、提款卡
    供詐欺集團使用，藉此取得金額不等之對價，雖屢見不鮮，
    然金融帳戶為詐欺集團利用，將致帳戶遭鎖住凍結而無法提
    供存取款項功能，故帳戶提供者主觀上若有此認知，為免帳
    戶遭凍結無法使用，必提供平日鮮少使用之帳戶，縱此前曾
    有使用帳戶情形，除在提供帳戶前將款項提出，於提供他人
    使用後亦儘量避免款項之流入，以免帳戶款項遭他人領出之
    損失，或帳戶遭鎖定之不便。惟被告乙○○申辦之兆豐帳戶為
    其薪轉帳戶，該帳戶於本案發生後至110年9月6日之間，仍
    由恒耀工業公司按月轉入被告乙○○之薪資，被告乙○○每月亦
    均正常自該帳戶轉帳使用等情，有兆豐商業國際銀行110年1
    1月30日兆銀總集中字0000000000號函檢送乙○○108年1月1日
    至110年11月23日止之存款交易明細表在卷可佐（見本院卷
    第73-82頁）。足見兆豐帳戶為被告乙○○薪資轉入之重要帳
    戶，其當無將自身薪資轉入帳戶提供予詐欺集團使用，以致
    該帳戶無法使用甚或自身薪資遭提領之可能，由此益徵被告
    乙○○主觀上對於傳送兆豐帳戶存摺、提款卡照片檔足以作為
    他人實施詐欺行為之工具，並無預見，亦無容任該兆豐帳戶
    為詐欺集團作為詐欺取財工具之不確定故意，應屬明確。
七、綜上所述，本件公訴人所提出之證據，顯然無法說服本院形
    成被告乙○○有罪之確信，本院就被告乙○○是否涉犯幫助詐欺
    罪，仍有合理懷疑存在，依據上述說明，尚不能證明被告乙○○犯罪，自應為被告乙○○無罪之諭知。
八、維持原判決之理由：
　㈠原審認檢察官所提證據均無法證明被告乙○○有幫助詐欺犯行
    ，而為被告乙○○無罪之諭知，並無違誤。檢察官上訴意旨雖
    以：被告乙○○於案發時為28歲，係身心健全之成年人，已有
    工作經驗，亦曾透過代書辦理貸款，衡情，其對貸款流程及
    帳戶、個人身分資料可能遭詐騙集團不法使用之情形，當有
    所知悉。且被告乙○○如要供所謂貸款資格審查，為何要先將
    帳戶內之款項先行領出，在帳戶內不足100元之情形下，提
    供帳戶及個人身分資料，以進行貸款資格審查？被告乙○○上
    開辯解，實與一般生活經驗法則相違背。被告乙○○僅透過LI
    NE與對方聯絡後，即逕自傳送本案帳戶及個人身分資料照片
    電子檔，等同將本案帳戶及個人身分資料之使用置於自己之
    支配範疇外，而容任該他人可得恣意為之。又本案告訴人匯
    款時間係108年9月22日，匯款後旋即遭詐騙集團成員將款項
    轉入其他虛擬帳戶內，該款項並未轉入被告乙○○之帳戶內，
    佐以被告乙○○於警方通知製作筆錄後，即前往銀行換發提款
    卡及密碼使用，是被告乙○○之帳戶於案發後本得以繼續使用
    ，是以，原審以被告乙○○於110年間能使用本案帳戶做為薪
    資轉帳使用，推論其於108年間交付上開照片電子檔時無犯
    罪之故意，顯與論理法則有違。
　㈡惟查：
　⒈本案被告乙○○所提供予詐欺集團者僅有身分證、兆豐帳戶存
    摺、提款卡之「照片檔」，並非寄發實體物品，惟現今與一
    般實務上詐欺集團多係使用人頭帳戶匯款及以提款卡提款、
    轉帳，僅持有帳戶資料之照片檔並無法自該帳戶中實際領款
    、轉帳，縱認被告乙○○有相當之智識及工作經驗，亦難預見
    提供上開資料之照片檔予他人即會作為詐欺集團詐取財物之
    工具。是縱使被告乙○○將該照片檔傳送予毫不相識之「鄧專
    員」，亦難認其有幫助他人詐欺取財之不確定故意，此由被
    告乙○○嗣後拒絕將帳戶存摺、提款卡寄送予對方即可獲得印
    證。
　⒉被告乙○○於警詢係供稱：對方跟我說要把卡片寄出去給他，
    並跟我說要我把剩下餘額提領出來，我當下覺得很奇怪怎麼
    會有貸款公司要寄卡片才能貸款，我就直接跟他說我不寄，
    雙方就沒在連絡了（見警卷第18-19頁），且依兆豐帳戶之
    客戶存款往來交易明細表所示（見本院卷第76頁），一卡通
    票證股份有限公司於108年9月23日轉帳1元至該帳戶前，該
    帳戶係於同年月5日匯入薪資，隨即於翌日轉帳16,240元、2
    ,100元至其他帳戶，此後至案發前即未再有提款或轉帳之紀
    錄，顯然被告乙○○並未應詐欺集團之要求提款或轉帳，足見
    其確係於詐欺集團要求提款之後查覺有異，即拒絕詐欺集團
    之要求而未再有往來。上訴意旨以詐欺集團要求被告乙○○先
    提領帳戶內餘款，據以主張被告乙○○有幫助詐欺取財之不確
    定故意，與卷證資料不符，實無憑據。
　⒊原審雖以兆豐帳戶於110年1月7日至同年9月6日間仍作為薪資
    轉帳正常使用認定被告乙○○並無犯罪之故意，此部分固與本
    案案發時間之108年9月22日有相當時間之差距，惟兆豐帳於
    本案案發時之108年9月間迄今均作為薪轉帳戶正常使用乙情
    ，業經本院說明如上，原審以兆豐帳戶於110年間之狀況推
    論被告乙○○並無幫助詐欺取財之不確定故意固有不當，惟仍
    不影響本院對於被告乙○○無罪之認定。綜上所述，檢察官上
    訴為無理由，應予駁回。
伍、應適用之法條：
一、刑事訴訟法第371條、第368條、第369 條第1 項前段、第36
    4 條、第299 條第1項前段。
二、洗錢防制法第14條第1項、第16條第2項。
三、刑法第11條前段、第30條第1項前段、第2項、第339條第1項
    、第55條、第47條第1項、第42條第3項前段、第74條第1項
    第1款。
四、刑法施行法第1條之1第1項。    
本案經檢察官陳靜慧提起公訴，檢察官徐鈺婷提起上訴，檢察官
蔡麗宜到庭執行職務。
中　　華　　民　　國　　111 　年　　1 　　月　　26　　日
                  刑事第七庭    審判長法  官  吳勇輝
                                      法  官  黃國永
                                      法  官  吳錦佳
以上正本證明與原本無異。
被告乙○○部分，檢察官如不服本判決應於收受本判決後20日內向本院提出上訴書，其未敘述上訴理由者並得於提起上訴後20日內向本院補提理由書。（但應受刑事妥速審判法第9條第1項各款規定之限制）被告乙○○不得上訴。　　　　　　　　　　　　其餘如不服本判決應於收受送達後20日內向本院提出上訴書狀，其未敘述上訴理由者，並得於提起上訴後20日內向本院補提理由書（均須按他造當事人之人數附繕本）「切勿逕送上級法院」。
                                    　書記官  王杏月　　
中　　華　　民　　國　　111 　年　　1 　　月　　26　　日
本判決論罪科刑條文：
中華民國刑法第339條
（普通詐欺罪）
意圖為自己或第三人不法之所有，以詐術使人將本人或第三人之
物交付者，處5年以下有期徒刑、拘役或科或併科50萬元以下罰
金。
以前項方法得財產上不法之利益或使第三人得之者，亦同。
前二項之未遂犯罰之。
　　
洗錢防制法第14條
有第二條各款所列洗錢行為者，處7年以下有期徒刑，併科新臺
幣5百萬元以下罰金。
前項之未遂犯罰之。
前二項情形，不得科以超過其特定犯罪所定最重本刑之刑。

刑事妥速審判法第九條：
除前條情形外，第二審法院維持第一審所為無罪判決，提起上訴
之理由，以下列事項為限：
一判決所適用之法令牴觸憲法。
二判決違背司法院解釋。
三判決違背判例。
刑事訴訟法第三百七十七條至第三百七十九條、第三百九十三條
第一款之規定，於前項案件之審理，不適用之。

附表
編號 時間 虛擬帳戶 金額（新台幣） 綁定實體帳戶 備註 1 108年9月21日22時 000-0000000000000000 29,902元  丙○○郵局帳戶 均已轉入其他虛擬帳戶，並未流入本件綁定之實體帳戶。 2 108年9月21日22時4分 000-0000000000000000 29,904元 丙○○郵局帳戶  3 108年9月22日0時49分 000-0000000000000000 29,921元 丙○○郵局帳戶  4 108年9月22日0時57分 000-0000000000000000 29,925元 丙○○郵局帳戶  5 108年9月22日0時21分 000-0000000000000000 29,904元 丁○○合庫及台新帳戶  6 108年9月22日0時39分 000-0000000000000000 29,913元 丁○○合庫及台新帳戶  7 108年9月22日1時1分 000-0000000000000000 29,926元 乙○○兆豐帳戶  8 108年9月22日10時10分 000-0000000000000000 29,927元 乙○○兆豐帳戶